【裁判字號】    89,上易,1531
【裁判日期】    891025
【裁判案由】    詐欺
【裁判全文】
臺灣高等法院臺南分院刑事判決         八十九年度上易字第一五三一號 Ｃ
      上  訴  人  臺灣台南地方法院檢察署檢察官
      被      告  甲  ○  ○
      選任辯護人  查  名  邦  律師
右上訴人因被告詐欺案件，不服臺灣台南地方法院八十九年度易字第二六七號中華民
國八十九年五月八日第一審判決（起訴案號：臺灣台南地方法院檢察署八十七年度偵
字第一三九０六號），提起上訴，本院判決如左：
      主      文
原判決撤銷。
甲○○共同意圖為自己不法之所有，以詐術使人將本人之物交付，處有期徒刑壹年。
      事      實
一、甲○○與乙○○（另案審理中）夫妻二人，因乙○○與丙○○曾為嘉南藥專同學
    之關係，於民國（下同）八十六年間開始向丙○○調借款項，初則均為小額且均
    有借有還以鬆懈丙○○之戒心。迨八十七年間，甲○○、乙○○二人竟共同意圖
    為自己不法之所有，並基於詐欺之犯意聯絡，向丙○○佯稱：甲○○父母吳海南
    、吳王桃已移民至澳洲，但在台南縣新營市仍留有高價位土地及房地將贈與甲○○夫妻二人，但因辦理土地過戶時須繳納土地增值稅新台幣（下同）二千萬元，
    嗣等上開土地過戶後再出售土地或讓丙○○設定抵押權為藉口，向丙○○陸續調
    借大額借款，丙○○不疑有詐，信以為真，再陸續交付現金或匯入甲○○帳戶方
    式貸與甲○○、乙○○二人共計一千萬元，甲○○、乙○○二人則分別交付第一
    商業銀行新營分行、萬泰商業銀行臺南分行之空頭支票給丙○○收執資為搪塞。
    詎丙○○屆期提示上開支票均因存款不足而不獲兌現，甲○○、乙○○夫妻又遷
    居台北市避不見面，置而不理，丙○○至此方知受騙。
二、案經丙○○訴由臺灣台南地方法院檢察署檢察官偵查起訴。
      理      由
一、訊據被告甲○○則堅決否認有上開詐欺犯行，辯稱：家中財務均由先生乙○○負
    責，伊並不過問，向丙○○借錢之事亦均係乙○○在處理，伊所有之農民銀行帳
    戶亦均係乙○○在使用，有時乙○○較忙會要伊幫忙問丙○○夫婦是否匯進款項
    而已，亦無向丙○○說吳海南、吳王桃二人土地要贈與伊需要繳土地增值稅之藉
    口等語。
二、經查，被告甲○○與乙○○共同詐欺之右開事實，已據告訴人丙○○指訴甚詳，
    且被告甲○○曾親向丙○○夫婦調借款項一節，亦據丙○○配偶蔡吳美芳證稱在
    卷。被告亦供稱伊有打電話借錢，打過很多次等情。再者，被告甲○○、乙○○
    二人果未向告訴人陳述吳海南、吳王桃二人仍有產業在新營市，丙○○如何得知
    在新營市仍留有被告父母親之產業？另觀被告甲○○、乙○○二人原僅經營盆栽
    事業，本屬將本求利之小本生意，果非曾向丙○○明講要繳土地增值稅，何以需
    要向丙○○再調借高達一千萬元之款項，之後，甲○○、乙○○二人則分別交付
    第一商業銀行新營分行、萬泰商業銀行臺南分行之空頭支票給丙○○。詎丙○○
    屆期提示上開支票均因存款不足而不獲兌現，甲○○、乙○○夫妻又遷居台北市
    避不見面，置而不理，其等於調借一千萬元之款項時，存有為自己不法之所有詐
    欺之犯意聯絡，彰彰明甚。
三、雖被告又稱其夫乙○○向告訴人借款之事實，惟係因其投資股市之需，才陸陸續
    續向告訴人告貸，而告訴人於借款之初，即明知乙○○借款之用途，此節為告訴
    人所不否認，故乙○○並未對告訴人施用詐術，告訴人即無從陷於錯誤，故乙○○並無詐欺可言，自難以乙○○嗣後因投資股市失利，無力償還本案借款，遽指
    謂乙○○或被告甲○○涉有詐欺犯行等語。然被告卻未能提出其夫投資股市失利
    之詳細帳目及股票買賣交易之情形，以資查核，其所辯尚非無疑。再查，告訴人
    係以被告因欲繳納一千多萬元之土地增值稅才再向其借款達一千萬元未償還，其
    於偵查中稱：八十七年四、五月間乙○○及被告甲○○向我說吳海南、吳王桃要
    從澳洲回來，要將新營市○○○路土地，要過戶給被告甲○○，但是要繳一筆一
    千多萬元之土地增值稅，希望我再借他這筆錢，... 這一部分借他一千萬元，至
    於另一千六百萬元是陸續借給他的。於本院調查時明確指稱：他們騙我說要付增
    值稅，騙一千萬元，之前的一千六百萬元是我自願幫忙的等語。且被告及乙○○
    既已陸續向告訴人借款一千六百萬元，果非被告及乙○○向告訴人詐稱要繳土地
    增值稅，何以需要再借高達一千萬元，使告訴人誤以為真，而如數交付之理。綜
    上所述，被告所辯，純屬為罪卸責之詞，不可採信，事證明確，被告犯行，洵堪
    認定，自應依法論科。
四、核被告所為，係犯刑法第三百三十九條第一項之詐欺罪。被告與乙○○間有犯意
    之聯絡，行為之分擔，均為共同正犯。原審不察，遽予被告無罪之諭知，自有未
    洽。檢察官上訴意旨，指摘原判決不當，非無理由，自應予撤銷改判，爰審酌被
    告犯罪之動機、目的、手段，犯罪所得利益及其品性、生活狀況、智識程度、犯
    罪所生之損害，及犯罪後堅詞否認之態度等一切情狀。量處如主文第二項所示之
    刑，以資儆戒。
據上論結，應依刑事訴訟法第三百六十九條第一項前段、第三百六十四條、第二百九
十九條第一項前段、刑法第三百三十九條第一項、第二十八條、罰金罰鍰提高標準條
例第一條前段，判決如主文。
本案經檢察官劉榮堂到庭執行職務。
中    華    民    國      八十九      年      十      月      二十五    日
                                  臺灣高等法院臺南分院刑事第三庭
                                      審判長法官  黃    聰    明
                                            法官  黃    三    哲
                                            法官  林    勝    木
右正本證明與原本無異。
不得上訴。
                                      法院書記官  吳    秋    賢
中    華    民    國      八十九      年      十      月     二十六     日
附錄法條：
刑法第三百三十九條第一項：意圖為自己或第三人不法之所有，以詐術使人將本人或
                          第三人之物交付者，處五年以下有期徒刑、拘役或科或
                          併科一千元以下罰金。


司法院資訊處製作；財團法人民間司法改革基金會備份。
